臺灣宜蘭地方法院行政訴訟判決
111年度交字第38號
                                       111年度交字第39號
                                       111年度交字第40號
                                   111年10月19日辯論終結
原      告  賴聯邦即高盛車業行

被      告  交通部公路總局台北區監理所

法定代理人  黃鈴婷  
訴訟代理人  黃靜宜  
上列當事人間請求撤銷交通裁決事件，原告不服被告如附表所示
之裁決（下合稱原裁決），提起行政訴訟，本院判決如下：
    主  文
原告之訴均駁回。
訴訟費用新臺幣玖佰元由原告負擔。
    事實及理由
壹、程序事項：
一、被告之代表人於訴訟進行中由梁郭國變更為黃鈴婷，業已聲
    明承受訴訟，核無不合，應予准許。
二、如案號欄所示3件案號，係分別提起之數宗訴訟，惟當事人
    均相同，且同屬交通裁決事件，原告所主張法律上理由復均
    相同，為訴訟經濟並防止裁判牴觸，爰依行政訴訟法第127
    條規定合併辯論及裁判。
貳、實體事項：
一、事實概要：
　　臺中市停車管理處（下稱舉發機關）以原告分別於110年8月
    24日16時39分、同年月25日10時32分、同年月26日12時38分
　　，將名下車牌號碼000-000號普通重型機車（下稱系爭機車
    ），在烏日高鐵周邊道路暨人行道機車收費區停車，因停車
    費逾期未繳，經由舉發機關於110年11月1日以雙掛號寄發停
    車費補繳通知單，然逾期仍未繳納，均有「在道路收費停車
    處所停車，經催繳未於雙掛號通知補繳期限110年11月22日
    前繳費」之違規行為（下稱系爭違規行為），依道路交通管
    理處罰條例（下稱處罰條例）第56條第3項規定，分別以如
    附表所示舉發違反道路交通管理事件通知單（下稱系爭舉發
    單）逕行舉發。原告不服舉發，經被告函由舉發機關查復，
    仍認違規事實明確，被告乃依處罰條例第56條第3項規定，
    以原裁決裁處原告罰鍰各新臺幣(下同)300元。原告仍不服
    ，提起本件訴訟，請求撤銷原裁定。
二、原告起訴請求撤銷原裁決，主張：
    如附表所示原裁決記載之違規時間均為110年11月23日，惟
    在此之前，其已將系爭機車出售予訴外人顏紹家，只是先掛
    名登記在其車行名下，因顏紹家沒有繳分期款，其已於110
    年9月22日辦理拒不過戶註銷手續，故不應負擔本件罰款責
    任。處罰條例立法目的及精神以處罰實際使用人為主要立法
    精神，如附表所示裁決之違規時間寫明為110年11月23日，
    其抬頭載明為裁決書而不是催繳單。且辦理拒不過戶註銷手
    續，需繳清罰單、稅金、牌照稅，若原告未依法全部繳清，
    如何完成拒不過戶手續，被告不思檢討行政疏失，行政怠惰
    ，只求便宜行事。
三、被告聲明請求駁回原告之訴，答辯意旨：　
㈠、據舉發機關查復略以：⑴、系爭機車停車費逾期未補繳，於11
    0年11月1日以雙掛寄發停車費補繳通知單(單號：BZZ000000
    0000000)，寄送地址：宜蘭縣○○市○○里○○路0段000巷00號1
    樓，受送達人：高盛車業行代表人賴聯邦，於110年11月2日
    由同居人賴信政代為簽收在案，送達程序已完成。惟前揭補
    繳通知單逾期仍未補繳，又分別於111年1月10日以雙掛號寄
    發舉發違規通知單(單號：1G0000000、1G0000000、1G00000
    00)，寄送地址：宜蘭縣○○市○○里○○路0段000巷00號1樓，受
    送達人：高盛車業行代表人賴聯邦，於111年1月11日由同居
    人賴信政代為簽收在案，已依法完成送達程序，惟未於補繳
    期限內繳費，舉發尚無違誤。惟本案停車欠費係「拒不過戶
    註銷前」之停車費用，且本處業已依法完成送達程序。
㈡、系爭機車於監理系統車籍資料，該車於108年9月6日過戶至高
    盛車業行，並於110年9月22日辦理拒不過戶註銷。臺中市政
    府交通局所提供如附表所示系爭舉發書均載明違規(停車)時
    間為110年8月24日16時39分、同年8月25日10時32分、同年8
    月26日12時38分，舉發違反法條處罰條例第56條3項，違規
    事實：在道路收費停車處所停車，經催繳未於雙掛號通知補
    繳期限110年11月22日前繳費。被告所開立原裁決上載明違
    規時間：110年11月23日(為補繳期限之翌日)，舉發違規事
    實：「在道路收費停車處所停車經催繳不依規定繳費」。原
    告所述：:「違規時間前已辦理拒不過註銷手續…」，經查由
    舉發單位提供系爭機車停放停車格照片(如證物1)及系爭舉
    發單(證物2)皆載明停車日期、時間，原告當時尚未辦理拒
    不過戶註銷，而舉發單位寄送催繳通知單及違規通知單時原
    告未依處罰條例第85條規定在期限內至該站辦理申請歸責應
    受處分對象，逾期未依規定辦理者，仍應依處罰條例各該違
    反條款規定處罰。
四、本院之判斷：　　
㈠、本件舉發機關以原告有系爭違規行為開立系爭舉發單舉發，
    經原告表示不服，被告函由舉發機關查證仍認屬實，而為原
    裁決之情，有系爭機車停放停車格照片、補繳通知單送達證
    書、系爭舉發單、原告之交通違規陳述單、舉發關與被告間
    查核函件及原裁決在卷可按（見本院卷第31至76頁），上開
    證據，均足為本件認定之依憑。　
㈡、按「汽車駕駛人之行為有下列情形之一，當場不能或不宜攔
    截製單舉發者，得逕行舉發：三、在道路收費停車處所停車
    ，不依規定繳費。」、「第1項逕行舉發，應記明車輛牌照
    號碼、車型等可資辨明之資料，以汽車所有人為被通知人製
    單舉發。」、「汽車駕駛人在道路收費停車處所停車，未依
    規定繳費，主管機關應書面通知駕駛人於七日內補繳，並收
    取必要之工本費用，逾期再不繳納，處新臺幣三百元罰鍰。
    」、「受舉發違反道路交通管理事件之受處罰人，認為受舉
    發之違規行為應歸責他人者，應於舉發違反道路交通管理事
    件通知單應到案日期前，檢附相關證據及應歸責人相關證明
    文件，向處罰機關告知應歸責人，處罰機關應即另行通知應
    歸責人到案依法處理，逾期未依規定辦理者，仍依處罰條例
    各該違反條款規定處罰」處罰條例第7條之2第1項第3款、第
    4項、第56條第3項、第85條第1項分別定有明文。而第85條
    第1項規定係因應大量交通事件調查所為之立法設計，目的
    係在使處罰機關於依法裁決前，可先予確認該交通違規行為
    之應歸責者，受舉發人如認為有其他實際應歸責者，自應在
    法定期日(應到案日)前告知處罰機關辦理，如逾期未辧理，
    即生失權效果，受舉發人仍應依法受罰，不得再就其非實際
    違規行為人之事實為爭執（最高行政法院107 年度判字第34
    9號判決意旨參照）。
㈢、經查，系爭機車於108年9月6日過戶於原告名下，有機車車籍
    查詢資料在卷可證。而舉發機關以系爭機車於附表所示之停
    車時間及地點在道路收費停車處所停車之情，亦有各該採證
    照片在卷可按，且原告亦無爭執，自均得認為真實。雖原告
    主張系爭機車已賣給訴外人顏紹家，僅是掛名於其車行下，
    因顏紹家未繳分期款，故於110年9月22日已辦理拒不過戶註
    銷手續之情，有系爭機車車籍查詢資料及原告提出之顏紹家
    所立切結書(見38號案卷第117頁)在卷為證，而得認為真正
    。然本件系爭機車經舉發停車而生應繳停車費之事實，均在
    原告辧理拒不過戶註銷手續之前，依系爭機車停車所在之臺
    中市公有停車場收費自治條例第8條規定停車費應通知駕駛
    人或車主繳納，可知車主即原告本即應負繳納停車費之義務
    。然本件雖經舉發機關寄送逕行舉發通知單(見各案卷被告
    答辯狀證物2)，載明系爭機車停車費未於補繳期限110年11
    月22日前繳費之違規事實，並通知應於111年2月24日到案，
    各該舉發通知書並均已依法送達原告(見各案卷被告答辯狀
    證物4)，則如原告認該等違規行為應歸責於顏紹家或其他系
    爭機車實際駕駛人，本即應於應到案日111年2月24日前，檢
    附相關證據及應歸責人相關證明文件，向被告告知應歸責人
    ，使被告有辦理後續程序之依憑，非得由原告逕自認為在系
    爭舉發通知單開立時間前已辧理拒不過戶手續，即得免於辦
    理拒不過戶手續前已生停車費之繳納義務。本件原告既逾期
    未於應到案日期前依處罰條例第85條第1項規定，向被告告
    知應歸責人，辧理轉歸責程序，則被告依同條項規定，對原
    告為本件裁罰，即無何違誤可指，原告前開主張，均無理由
    。
五、綜上所述，本件原告之系爭違規行為事實明確，舉發機關據
    以舉發，並無何違法或不當可言，被告本於舉發事實，依處
    罰條例第56條第3項之規定，裁處原告如原裁決所示，亦無
    違法或不當之處，原告猶執陳詞指摘原裁決不當，請求撤銷
    ，為無理由，應予駁回。　　
六、本件事證已臻明確，兩造其餘攻擊防禦方法並所提證據，經
    斟酌後認均不足影響判決結果，爰不遂一論列，併此敘明。
七、本件第一審裁判費為900元，應由原告負擔，爰併為確定訴
    訟費用額如主文第2項所示。
八、據上論結，本件原告之訴為無理由，依行政訴訟法第237條
    之7、第237條之8第1項、第98條第1項前段，判決如主文。
中　　華　　民　　國　　111 　年　　10　　月　　31　　日
                  行政訴訟庭  法  官  張軒豪  
以上正本係照原本作成。
如不服本判決，應於判決送達後20日內，向本院提出上訴狀並表
明上訴理由（原判決所違背之法令及其具體內容或依訴訟資料可
認為原判決有違背法令之具體事實），其未載明上訴理由者，應
於提出上訴後20日內向本院補提理由書（上訴狀及上訴理由書均
須按他造人數附繕本，如未按期補提上訴理由書，則逕予駁回上
訴），並應繳納上訴裁判費新臺幣750元。
中　　華　　民　　國　　111 　年　　10　　月　　31　　日
                               書記官  林憶蓉　　
附表：
案號 停車時間 以逾期日為違規日即通知補繳期限 違規地點 拒不過戶註銷手續日期 舉發通知單  裁決書        字號 違規事實 字號 違規事實及法條 裁罰內容 111年交字第 38號  110年8月26日12時38分 110年11月22日 烏日高鐵周邊道路暨人行道機車收費區 110年9月22日 中市交停管字第1G0000000號 在道路收費停車處所停車，經催繳未於雙掛號通知補繳期限110年11月22日前繳費。 北監宜裁字第43-1G0000000號 在道路收費停車處所停車經催繳下不依規定繳費。 －處罰例第56條第3項 罰鍰300元。 111年交字第 39號  110年8月24日16時39分 同上 同上 同上 中市交停管字第1G0000000號 同上 北監宜裁字第43-1G0000000號 同上 同上 111年交字第40號 110年8月25日10時32分 同上 同上 同上 中市交停管字第1G0000000號 同上 北監宜裁字第43-1G0000000號號 同上 同上